最  高  行  政  法  院  裁  定
111年度上字第682號
上  訴  人  ○○○                                
訴訟代理人  楊佳陵  律師
被 上訴 人  ○○市○○戶政事務所

代  表  人  ○○○              
參  加  人  ○○○                                      
上列當事人間戶籍法事件，上訴人對於中華民國111年7月5日高
雄高等行政法院111年度訴字第1號判決，提起上訴，本院裁定如
下：
　　主  文
上訴駁回。
上訴審訴訟費用由上訴人負擔。
　　理  由
一、按對於高等行政法院判決之上訴，非以其違背法令為理由，
    不得為之，行政訴訟法第242條定有明文。依同法第243條第
    1項規定，判決不適用法規或適用不當者，為違背法令；而
    判決有同法條第2項所列各款情形之一者，為當然違背法令
    。是當事人對於高等行政法院判決上訴，如依行政訴訟法第
    243條第1項規定，以高等行政法院判決有不適用法規或適用
    不當為理由時，其上訴狀或理由書應有具體之指摘，並揭示
    該法規之條項或其內容；若係成文法以外之法則，應揭示該
    法則之旨趣；倘為司法院大法官解釋，則應揭示該解釋之字
    號或其內容。如以行政訴訟法第243條第2項所列各款情形為
    理由時，其上訴狀或理由書，應揭示合於該條項各款之事實
    。上訴狀或理由書如未依此項方法表明，或其所表明者與上
    開法條規定不合時，即難認為已對高等行政法院判決之違背
    法令有具體之指摘，其上訴自難認為合法。
二、上訴人與參加人之未成年子女A男（下稱A男），原設籍於○○
    市○區○○街0號之0即上訴人戶內。參加人於民國110年6月9日
    持臺灣○○地方法院（下稱○○地院）000年度○○字第000號民事
    裁定（下稱系爭裁定），向被上訴人申請將A男戶籍遷入○○
    市○○區○○街00號之○○○（A男之祖母）戶內。經被上訴人依系
    爭裁定內容及戶籍法第16條第1項、第17條第1項、第41條第
    1項規定，於同日辦理A男遷徙戶籍登記完竣（下稱原處分）
    。上訴人不服，循序提起行政訴訟，聲明：訴願決定及原處
    分均撤銷。經高雄高等行政法院（下稱原審）111年度訴字
    第1號判決（下稱原判決）駁回後，提起上訴。
三、上訴人對原判決提起上訴，雖以該判決違背法令為由，主張
    略以：㈠被上訴人作成原處分時，僅憑參加人書面戶籍遷徙
    之申請，未先核實A男實際居住何處，逕讓參加人辦理遷出
    與遷入，已有違法不當；若被上訴人只要經申請就有義務讓
    參加人將A男遷入○○○戶內，沒有裁量空間，又為何被上訴人
    事後要去實地訪查3次，認定A男有無實際居住？顯見被上訴
    人判斷戶籍登記與實際住所是否一致，確實有裁量權，並應
    依行政程序法第36條規定予以職權調查，及符合同法第43條
    之採證法則，則被上訴人3次查核，未查明A男之戶籍應登記
    何處，方與居住事實及戶籍法第16條、第17條、第41條規定
    相符，顯有裁量怠惰之違法；且將A男置於既非監護人亦非
    法定代理人之○○○戶內，脫離監護人保護，不僅妨害上訴人
    共同監護權之行使，更不符未成年子女之最佳利益。㈡○○市○
    ○區戶政事務所（下稱○○戶政所）曾於110年5月21日發函給
    被上訴人，告知○○高等行政法院000年度○字第000號判決（
    下稱○○○000判決）確定，○○戶政所乃撤銷第1次（轉入○○○戶
    內）與第2次（轉入○○○戶內）之違法遷徙，被上訴人竟又讓
    參加人將A男第3次遷徙（再度轉入○○○戶內），當天並無查
    證紀錄，顯無居住事實，依戶籍法第23條前段規定與內政部
    87年7月27日台內戶字第8706009號函（下稱內政部87年函）
    釋意旨，原處分應予撤銷。原審未就原處分與訴願卷內容予
    以詳細調查斟酌，違反行政訴訟法第125條規定，則原判決
    顯有未適用法規或適用法規顯有錯誤，亦有理由不備之情事
    等語。
四、惟查，原判決已敘明：㈠上訴人與參加人經○○地院於110年2
    月24日裁判離婚，因○○地院以系爭裁定在其離婚事件判決確
    定前由參加人任A男之主要照顧者，且子女之住所地及居所
    地（含戶籍遷移登記）由參加人獨自決定，足見參加人於系
    爭裁定後暫任A男之主要照顧者且有權獨自決定其住所地及
    居所地（含戶籍遷移登記）。參諸上訴人及參加人之訴訟代
    理人於原審111年3月23日準備程序時之陳述，堪認A男目前
    實際上即由參加人任主要照顧者，平日就讀小學時與參加人
    同住在○○市○○路之居所，其餘時間（含寒暑假）則由參加人
    帶往○○市○○區○○街00號居住。而參加人於110年6月9日持系
    爭裁定向被上訴人申請將A男之戶籍遷入○○○戶內後，經被上
    訴人先後於110年6月10日、17日及19日進行戶籍訪查結果，
    A男確有實際居住之事實，與參加人之陳述情詞相符。依戶
    籍法第16條第1項、第17條第1項、第21條、第48條及第48條
    之2規定，所稱「3個月」係認定當事人有無遷徙住所意思及
    行為之確定期間參考標準，倘若當事人未於有實際遷徙住所
    事實確定後30日內之法定申報期限辦理登記，則戶政事務所
    得經催告後逕為登記；至於在遷徙住所之事實已經確定發生
    的情形，為達遷徙登記係為使戶政機關能正確維護戶籍資料
    以反映人民實際居住現況之立法目的，當事人於遷徙事實確
    定後，本得即時向戶政事務所申請遷徙登記，無需待遷徙後
    滿3個月始能辦理遷徙登記，故上訴人主張A男未在○○市○○區
    ○○街00號居住滿3個月，不足以認定A男之實際居住地已遷入
    該址云云，顯係出於對法令之誤解，並不可採。㈡參諸○○○00
    0判決之內容，堪認109年5月28日○○戶政所之戶籍遷徙登記
    ，係因A男之實際住所從未隨之遷移至訴外人○○○戶內而有虛
    報遷徙之情形，始遭判決撤銷；至被上訴人110年3月23日所
    為遷入登記，則係因參加人於○○○000判決以前，即已先行申
    請將A男戶籍遷出○○○戶內，○○戶政所於○○○000判決後，始依
    內政部 87年函，請被上訴人協助辦理撤銷，非由○○○000判
    決一併撤銷，亦非因被上訴人認定參加人申請將A男戶籍遷
    入○○○戶內為虛報遷徙而為撤銷；參加人於110年6月9日再持
    系爭裁定另向被上訴人申請將A男戶籍遷入○○○戶內，且經被
    上訴人清查A男確有實際居住在該址，核與虛報遷徙之情形
    有別，自難認原處分有何違法等語甚詳。核上訴意旨無非重
    述其在原審提出而為原審所不採之主張，就原審取捨證據、
    認定事實之職權行使，指摘其為不當，並執其一己之主觀見
    解，泛言原判決違背法令，而非具體表明合於不適用法規、
    適用法規不當、或行政訴訟法第243條第2項所列各款之情形
    ，難認對原判決之如何違背法令已有具體之指摘。依首揭規
    定及說明，應認其上訴為不合法。
五、據上論結，本件上訴為不合法。依行政訴訟法第249條第1項
    前段、第104條、民事訴訟法第95條、第78條，裁定如主文
    。
中　　華　　民　　國　　111 　年　　10　　月　　27　　日
                    最高行政法院第三庭
                        審判長法官  胡　方　新　
                              法官　蕭　惠　芳
                              法官　林　惠　瑜
                              法官　梁　哲　瑋
                              法官　曹　瑞　卿

以  上  正  本  證  明  與  原  本  無  異
中　　華　　民　　國　　111 　年　　10　　月　　28　　日
　　　　　　　　　　　　　　　書記官　莊  子  誼